【裁判字號】    90,訴,1464
【裁判日期】    901218
【裁判案由】    返還公法上不當得利
【裁判全文】
臺中高等行政法院判決                              九十年度訴字第一四六四號
    原      告  勞工保險局
    代  表  人  甲○○        台北市中正區○○○路○段四號
    訴訟代理人  李金澤律師
    被      告  乙○○
右當事人間因請求返還公法之不當得利事件，提起行政訴訟。本院判決如左：
    主  文
原告之訴駁回。
訴訟費用由原告負擔。
    事  實
原告起訴主張其前核定被告殘廢程度符合殘廢給付標準表第四十六項第三等級發給一
二六○日計新臺幣（下同）一百二十七萬九千七百八十二元殘廢給付在案。嗣經檢舉
，被告殘廢程度與原告原核定之給付等級不符合，經原告通知複檢，據所送台中榮民
醫院複檢之Ｘ光片及肺功能檢查報告重新審查，被告殘廢程度僅符合殘廢給付標準表
第五十二項第十二等級應發給一五○日。據此其溢領一一一○日計一百一十二萬七千
四百二十七元，按殘廢給付規定，應退還原告，履經催請返還，被告均未退回，爰求
為判決被告應給付原告新臺幣一百一十二萬七千四百二十七元（起訴狀誤載為一百十
二萬七千四百七十二元）整及自起訴狀送達翌日起至清償日止，按年息百分之五計算
之利息。
    理  由
一、按原告之訴，依其所訴之事實，在法律上顯無理由者，行政法院得不經言詞辯論
    ，逕以判決駁回之。行政訴訟法第一百零七條第三項定有明文。
二、次按公法上不當得利返還，債權人固得依行政訴訟法第八條第一項前段之規定，
    逕向高等行政法院提起一般給付之訴，請求償還，惟如原告無須提起給付之訴，
    而已有合法途徑實現其權利者，則原告之訴自屬無保護之必要。另按「義務人依
    法令或本於法令之行政處分或法院之裁定，負有公法上金錢給付義務，有下列情
    形之一，逾期不履行，經主管機關移送者，由行政執行處就義務人之財產執行之
    ：一、其處分書或裁定書定有履行期間或有法定履行期間者。二、其處分書或裁
    定書未定履行期間，經以書面限期催告履行者。三、依法令負有義務，經以書面
    通知限期履行者。」九十年一月一日施行之行政執行法第十一條第一項亦有明定
    。經查本件原告於發現被告溢領殘廢給付一百十二萬七千四百廿七元後，曾發函
    被告限其於文到十五日內，以郵政劃撥繳還原告銷帳，此有原告八十九年九月四
    日八九保給字第六○五六七六八號函在卷可憑，是原告於本件起訴前，既已向被
    告為限期繳回系爭溢繳殘廢給付之行政處分行為，揆諸上揭說明，原告自得逕依
    該行政處分書，以被告逾期不履行公法上金錢給付義務為理由，依新修正之行政
    執行法第四條第一項但書規定，移送管轄之行政執行處執行，而無提起本件一般
    給付訴訟之必要。從而，原告提起本件返還公法上不當得利事件，依其所訴之事
    實，在法律上顯無理由，爰不經言詞辯論程序，逕予判決駁回原告之訴。
三、據上論結，本件原告之訴顯無理由，依行政訴訟法第一百零七條第三項、第九十
    八條第三項前段，判決如主文。
中    華    民    國      九十      年      十二      月      十八      日
                 臺 中 高 等 行 政 法 院   第 二 庭
                                審 判 長 法      官  沈  水  元
                                         法      官  林  秋  華
                                         法      官  王  德  麟
右正本證明與原本無異。
如不服本判決，應於判決送達後二十日內向本院提出上訴書狀，其未表明上訴理由者
，應於提起上訴後二十日內向本院提出上訴理由書（須依對造人數附具繕本）；如於
本判決宣示或公告後送達前提起上訴者，應於判決送達後二十日內補提上訴理由書（
須附繕本）。未表明上訴理由者，逕以裁定駁回。
提起上訴應預繳送達用雙掛號郵票拾份(每份三十四元)。
中    華    民    國      九十      年      十二      月      十九      日
                                         法院書記官  邱  吉  雄


司法院資訊處製作；財團法人民間司法改革基金會備份。
